【裁判字號】    97,交聲,312
【裁判日期】    970908
【裁判案由】    違反道路交通管理處罰條例聲明異議
【裁判全文】
臺灣基隆地方法院交通事件裁定        97年度交聲字第312 號
原處分機關  交通部公路總局臺北區監理所基隆監理站
異議人即
受處分人    甲○○
                    國民
上列異議人即受處分人因違反道路交通管理處罰條例案件，對交
通部公路總局臺北區監理所基隆監理站民國97年8 月21日基監字
第裁42-U00000000號裁決書聲明異議，本院裁定如下：
    主  文
異議駁回。
    理  由
一、原處分意旨略以：本件異議人即受處分人（下稱異議人）甲
    ○○於民國97年6 月19日上午10時45分許，駕駛車號IL-116
    6 號自小客車，行經宜蘭市○○路○○道處因、「警鈴已響
    、閃光燈號誌已顯示，遮斷器開始放下，仍強行闖越」違規
    ，經內政部警察署鐵路警察局第四警務段宜蘭分駐所（下稱
    原舉發單位）於該路口設置之憑交道維電腦自動照相設備攝
    得，依道路交通管理處罰條例第53條第1 項規定逕行舉發，
    異議人於收受上開舉發通知單後，於應到案日期前提出申訴
    ，經原處分機關函請原舉發單位調查結果，仍認本件違規事
    實明確，於97年8月21日依道路交通管理處罰條例第54條第1
    項第1款、第63條第1項第3款、道路交通安全講習辦法第5條
    第1項第6款，裁處異議人罰鍰新台幣9,000元，記違規點數3
    點並施以道路安全講習，於法應無不合等語。
二、異議意旨略以：當時與前車始終保持一定距離，為該路段之
    遮斷器非一般現代型之具有多盞警示燈遮斷器，而係舊式的
    拒馬，且拒馬上並無警示燈，因此異議人駛入黃線網狀區時
    始見拒馬降下，因此才會以稍快速度通過，又當時無法分心
    注意車內時速表，更無法仰視上方之顯示器，因此無法作出
    精準判斷，爰依法聲明異議云云。
三、按汽車駕駛人，駕車在鐵路平交道，有不遵守看守人員之指
    示，或遮斷器開始放下、或警鈴已響、或閃光號誌已顯示，
    仍強行闖越之情形者，處新臺幣六千元以上一萬二千元以下
    罰鍰；汽車駕駛人駕駛汽車違反道路交通管理處罰條例第五
    十四條規定者，除應依該條所規定之罰鍰處罰外，並予記違
    規點數三點，道路交通管理處罰條例第54條第1 款、第63條
    第1 項第3 款分別定有明文。又汽車駕駛人有違反道路交通
    管理處罰條例第五十四條規定者，應施以定期講習，道路交
    通安全講習辦法第5 條第1 項第6 款亦規定甚明。
四、然查：
  (一)本件拍攝採證照片之微電腦自動照相機功能運作正常，於平
    交道警鈴響起、閃光號誌顯示8 秒、遮斷器啟動9.2 秒後始
    拍攝本件違規事實，亦為異議人所不否認，並有並有採證照
    片2 幀、內政部警政署鐵路警察局鐵警行字第U00000000 號
    舉發違反道路交通管理事件通知單影本1 紙、交通部公路總
    局臺北區監理所基隆監理站97年8 月21日基監字第裁42-U00
    000000號違反道路交通管理事件裁決書1 份附卷可稽。
  (二)又自動遮斷機依下列規定調整：(1)遮斷機之關閉動作，應在
    警報動作開始後，6 秒至8 秒啟動。(2)遮斷機之關閉動作時
    間，應在6 秒至10秒以內，開放時間應在12秒以內。臺灣鐵
    路管理局號誌裝置養護檢查作業程序第291 條定有規定，揆
    諸上開所示，足見平交道警鈴響起，閃光號誌顯示後約6 秒
    至8 秒，遮斷器始行放下甚明。惟觀諸卷附舉發照片2 幀，
    分別係上揭時、地異議人駕駛上開自用一般小客車行經違規
    地點時所拍攝，依該照片所示，異議人係於遮斷器開始放下
    後9.2 秒，仍闖越鐵路平交道，復參諸前開所述，自動遮斷
    機之關閉程序係先由警鈴響起、閃光號誌顯示6 秒至8 秒後
    ，遮斷器始行放下，而非直接放下遮斷器，足認異議人於通
    過平交道前，應有充分時間辨認警鈴響起、閃光號誌顯示，
    其猶仍執意前行通過該平交道，顯已違反道路交通管理處罰
    條例第54條第1 款之「警鈴已響閃光號誌已顯示，闖平交道
    」規定甚明。
  (三)汽車駕駛人駕車在鐵路平交道，不得臨時停車，道路交通管
    理處罰條例第54條第3 款有明文規定，該規定意旨在於使鐵
    路平交道保持淨空，以免來往人車或鐵路運輸之人員、乘客
    發生危險，故駕車經過平交道附近時，即應判斷前方車輛流
    量大小、與平交道之距離等，以綜合衡量本身車速是否應降
    低，避免本身車輛因前方車輛回堵而發生在鐵路平交道上動
    彈不得，致必須為臨時停車之狀況，是駕駛人應保持較高警
    覺，如無確實把握可通過平交道，即應先將車輛減速甚至暫
    停於平交道停止線前，待前方車輛空出之間隔，已足容納本
    身車體通過時，方可前行，而觀諸上開採證照片，異議人駕
    駛之自用一般小客車與前方車輛仍有相當距離，該路段並無
    擁塞之情形，且後方亦無其他車輛夾及之情，堪認該路段之
    車流，尚屬順暢，益徵異議人應有足夠空間得謹慎判斷，輔
    以自警鈴響起、閃光號誌顯示後6 秒至8 秒，遮斷器始行放
    下，異議人更有足夠時間並從容判斷是否可確實通過該平交
    道，抑或應暫停俟火車通過後再行通過，故不論從異議人當
    時之空間、時間以觀，均得從容判斷，詎異議人竟仍違反上
    開規定，於平交道警鈴響起、閃光號誌顯示後仍以時速20公
    里之速度駕車超越上述平交道之停止線，甚進而繼續行駛闖
    越平交道，是異議人所執上開辯詞，顯係卸責之詞，委無足
    採。
五、綜上所述，本件異議人於上揭時、地闖越平交道之違規行為
    事證明確，原處分機關依道路交通管理處罰條例第54條第1
    款、第63條第1 項第3 款規定裁處罰鍰9,000 元，並記違規
    點數3 點，施以道安講習，核無違誤。本件異議人之異議為
    無理由，應予駁回。
六、據上論斷，應依道路交通案件處理辦法第19條規定，裁定如
    主文。
中    華    民    國    97    年    9     月    8     日
                  交通法庭  法  官  何怡穎
上正本證明與原本無異。
如不服本裁定，應於裁定送達後5 日內向本院提出抗告狀。
中    華    民    國    97    年    9     月    8     日
                            書記官  鄭梅君


司法院資訊處製作；財團法人民間司法改革基金會備份。
